【裁判字號】    92,上訴,381
【裁判日期】    920410
【裁判案由】    毒品危害防制條例
【裁判全文】
臺灣高等法院刑事判決                            九十二年度上訴字第三八一號
    上  訴  人
    即  被  告  乙○○
右上訴人因毒品危害防制條例案件，不服臺灣桃園地方法院九十一年度訴字第一三四
七號中華民國九十一年十二月三日第一審判決（起訴案號：臺灣桃園地方法院檢察署
九十一年度偵字第二二○○號），提起上訴，本院判決如左：
    主  文
上訴駁回。
    事  實
一、乙○○曾於民國（下同）八十六年間，因違反麻醉藥品管理條例案件，經桃園地
    方法院於八十六年十二月二日以八十六年易字四○八五號判決判處有期徒刑十月
    ，上訴經本院於八十七年四月九日駁回確定；復於八十八年間，因偽造文書案件
    ，經桃園地方法院於八十八年九月八日以八十八年易字第一四○二號判決判處有
    期徒刑六月，於八十八年十二月二十二日確定，嗣二案接續執行而於八十九年十
    二月二十二日假釋，迄九十年二月十九日期滿，假釋未經撤銷，所處徒刑以已執
    行完畢論。乙○○復因施用第二級毒品安非他命，經桃園地方法院以裁定送觀察
    勒戒後，認有繼續施用毒品傾向，再以裁定將其送戒治處所強制戒治，嗣戒治期
    滿後，由台灣桃園地方法院檢察署檢察官於八十九年八月十六日以八十九年度戒
    偵字第四一九號為不起訴處分確定。詎仍不思戒除毒癮，又基於施用第一級毒品
    海洛因之犯意，於九十一年六月二十日十八時許回溯前九十六小時止內之某一時
    點，在桃園縣大園鄉某處，以將第一級毒品海洛因摻入香菸中吸食之方式，施用
    第一級毒品海洛因一次。嗣於九十一年六月二十日，在桃園縣龜山鄉○○○○街
    三十六號五樓為警查獲，並經台灣板橋地方法院於九十一年三月八日以九十一年
    度毒聲字第七三六號裁定，令入戒治處所施以強制戒治。
二、案經桃園縣警察局移請台灣桃園地方法院檢察署檢察官偵查起訴。
    理  由
一、訊據上訴人即被告乙○○（簡稱被告）對於右揭時、地施用第一級毒品海洛因一
    次等情固坦承不諱，惟矢口否認有何違反毒品危害防制條例之犯行，辯稱：伊僅
    吸食海洛因一次，是朋友拿香菸給伊吸，伊吸後就開始嘔吐，當時不知其內摻有
    海洛因，且伊因未帶
    員前往桃園縣龜山鄉○○○○街伊朋友住處抓吸毒的人，應有自首減刑規定之適
    用等語。
二、惟查：（一）、右揭犯罪事實，業據被告於警訊及偵查中坦承不諱，且被告於九
    十一年六月二十日十八時許為警所採尿液經送檢驗結果亦呈嗎啡陽性反應，有桃
    園縣衛生局不法藥物尿液檢定書一紙在卷可參（參九十一年度毒偵字第一五二一
    號卷第四八頁），而一般人施用第一級毒品海洛因後，距採集尿液可得驗出嗎啡
    時間最長不會超過九十六小時，有行政院衛生署藥物食品檢驗局八十一年藥檢壹
    字第○○一五六號函可參，被告為警查獲時所採尿液經檢驗既呈嗎啡陽性反應，
    足見其於採尿前九十六小時內曾施用第一級毒品海洛因。被告雖於原審及本院翻
    異前詞，改稱：伊由朋友處拿香菸吸，當時不知該香菸摻有海洛因等語，惟其於
    原審及本院均未能提供使其誤吸海洛因之朋友之真實姓名、年籍資料或聯絡方法
    以供法院傳訊，足徵被告上開辯解，顯係事後卸責之詞，不足採信；（二）、被
    告前因施用毒品案件，經台灣桃園地方法院裁定送觀察勒戒後，認有繼續施用毒
    品之傾向，再以裁定送其強制戒治，嗣戒治期滿後，為台灣桃園地方法院檢察署
    檢察官於八十九年八月十六日以八十九年度戒偵字第四一九號為不起訴處分確定
    ，其於五年內再犯毒品危害防制條例第十條第一項之罪等情，有本院被告全國前
    案紀錄表、台灣桃園地方法院檢察署刑案查註紀錄表及上開不起訴處分書在卷可
    稽。綜上兩點，本件事證明確，被告犯行堪以認定，應依法論科。
三、按海洛因為毒品危害防制條例第二條第二項第一款所規範之第一級毒品，被告予
    以施用，係犯同條例第十條第一項之施用第一級毒品罪，其施用第一級毒品海洛
    因前後持有第一級毒品海洛因之低度行為，為施用之高度行為所吸收，不另論罪
    。又被告前於八十六年間，因違反麻醉藥品管理條例案件，經台灣桃園地方法院
    於八十六年十二月二日以八十六年易字第四○八五號判決判處有期徒刑十月，上
    訴經本院於八十七年四月九日駁回確定，復於八十八年間，因偽造文書案件，經
    桃園地方法院於八十八年九月八日以八十八年易字第一四○二號判決判處有期徒
    刑六月，於八十八年十二月二十二日確定，嗣二案接續執行而於八十九年十二月
    二十二日假釋，迄九十年二月十九日期滿，假釋未經撤銷，所處徒刑以已執行完
    畢論，有本院被告全國前案紀錄表及台灣桃園地方法院檢察署刑案查註紀錄表在
    卷可稽，其於五年內再犯本件有期徒刑以上之罪，為累犯，依法應加重其刑。又
    被告雖於本院辯稱其符合自首之要件，應減輕其刑等語。惟按自首係犯罪於未發
    覺前，向檢察官或司法警察（官）自動申告其犯罪並表明願意接受裁判，刑法第
    六十二條定有明文。惟經本院傳喚證人即本件承辦警員甲○○到庭證稱：「被告
    沒有帶證件，我們就帶他回去警局查，他又報假名，我們調出他的相片，發現跟
    本人不一樣，他才說出他的本名，我們發現他（指乙○○）是通緝犯，問他住那
    裡，然後他就帶我們到他租的地方，因為他身上有帶很多螺絲起子，我是想說他
    可能會涉及到其他不法贓物的問題，然後在他房間裡面有查到削尖的吸管，還有
    一個玻璃球，然後帶他回去作筆錄、採尿」、「（問：被告是否有在你們發現他
    吸毒之前自首他吸毒？）沒有。我們是查到削尖吸管、玻璃球這些東西以後，帶
    回去問他，他還是說他沒有吸毒」、「（問：被告是否是自首？）不是」等語（
    參本院卷第五九頁、第六十頁），堪認被告並不符合自首之要件，被告上開辯解
    ，亦不足採，併此敘明。
四、原審本於同上見解，適用毒品危害防制條例第十條、刑法第十一條前段、第四十
    七條之規定，並審酌被告所犯施用第一級毒品限於自殘，尚未對社會造成重大危
    害，惟犯罪後猶飾詞狡辯，否認犯行等一切情狀，量處有期徒刑九月。並說明扣
    案之玻璃球吸食器一個及削尖吸管一支，被告迭於警訊、偵查及原審審理中否認
    為其所有，此外，復查無證據證明係被告所有供本件犯罪所用之物，亦非違禁物
    ，未諭知沒收。另說明公訴意旨另以：被告基於概括犯意，自九十一年二月間某
    日起至九十一年六月十九日止（不含事實欄所示九十一年六月二十日十八時許回
    溯前九十六小時內之某時），連續在桃園縣等處施用第一級毒品海洛因，因認被
    告此部分亦涉犯毒品危害防制條例第十條第一項之罪嫌。惟按被告之自白不得作
    為有罪判決之唯一證據，仍應調查其他必要之證據，以察其是否與事實相符，刑
    事訴訟法第一百五十六條第二項定有明文，其立法目的乃欲以補強證據擔保自白
    之真實，所謂補強證據，係指除該自白本身外，其他足資以證明自白之犯罪事實
    確有相當程度真實性之證據而言。經查，本件訊據被告固於警訊、偵查時均自白
    此部份犯行，然於法院審理時則一改前供，堅決否認涉有此部分犯行，雖其於九
    十一年六月二十日十八時許經警採集尿液送驗結果，確呈嗎啡陽性反應，業如前
    述，惟一般人施用第一級毒品海洛因後距採集尿液可得驗出嗎啡時間最長不會超
    過九十六小時，是上開檢驗報告，僅足證明被告採尿時即九十一年六月二十日十
    八時許回溯前九十六小時內之某時曾施用第一級毒品海洛因一次，並無其他事證
    足資擔保被告上開警偵訊其他部分之自白為真實，此外復查無積極證據足資證明
    被告於上開時段有施用第一級毒品之犯行，惟公訴人既認被告此部分犯嫌與右開
    有罪部分有連續犯之裁判上一罪關係，而不另為無罪之諭知。經核原審認事用法
    ，均無不合，量刑亦稱允當，被告上訴意旨否認犯罪，並以原審未及審酌被告符
    合自首減刑之事由，執以指摘原審認事用法不當，為無理由，應予駁回。
據上論斷，應依刑事訴訟法第三百六十八條，判決如主文。
本案經檢察官劉永清到庭執行職務。
中      華      民      國    九十二    年      四      月      十      日
                              臺灣高等法院刑事第二十庭
                                  審判長法  官  葉  麗  霞
                                        法  官  李  春  地
                                        法  官  鄧  振  球
右正本證明與原本無異。
如不服本判決，應於收受送達後十日內向本院提出上訴書狀，其未敘述上訴之理由者
並得於提起上訴後十日內向本院補提理由書（均須按他造當事人之人數附繕本）。
                                        書記官  洪  秋  帆
中      華      民      國    九十二    年      四      月     十四     日
附錄：本案論罪科刑法條全文
毒品危害防制條例第十條第一項：
施用第一級毒品者，處六月以上五年以下有期徒刑。


司法院資訊處製作；財團法人民間司法改革基金會備份。
